【裁判字號】    89,易,334
【裁判日期】    890607
【裁判案由】    違反台灣地區與大陸地區人民關係條例
【裁判全文】
臺灣屏東地方法院刑事判決                          八十九年度易字第三三四號
    公  訴  人  臺灣屏東地方法院檢察署檢察官
    被      告  甲○○
右列被告因違反台灣地區與大陸區人民關係條例案件，經檢察官提起聲請簡易判決處
刑（八十八年度偵字第七七八二號），本院潮州簡易庭認不宜，改依通常程序審理，
判決如左：
     主  文
甲○○僱用大陸地區人民在台灣地區從事未經許可之工作，處罰金新臺幣肆萬元，如
易服勞役，以新臺幣玖佰元即銀元參佰元折算壹日。
     事  實
一、甲○○係屏東縣恆春鎮○○路三十六巷二十五號「強力運動廣場」負責人，明知
    乙○○係大陸地區人民，因探親獲准來臺，並未經許可在臺工作，竟自民國（下
    同）八十八年十月七日起，僱用乙○○在上開店內從事看店工作，而於八十八年
    十一月二十五日下午五時五十分許在上址為屏東縣警察局恆春分局警員查獲。
二、案經屏東縣警察局恆春分局移送台灣屏東地方法院檢察署檢察官聲請簡易判決處
    刑，本院改依通常程序審理。
    理  由
一、按認定犯罪事實所憑之證據，並不以直接證據為限，即綜合各種間接證據，本於
    推理作用，為認定犯罪事實之基礎，如無違背一般經驗法則，尚非法所不許（參
    最高法院四十四年台上字第七○二號判例）。訊據被告甲○○固不否認請未經許
    可在臺工作之大陸地區人民乙○○於其所經營之商店內看店之事實，惟矢口否認
    有何違反台灣地區與大陸地區人民關係條例犯行，辯稱：乙○○係伊之親戚，伊
    僅未付工資請乙○○幫忙看店二、三次而已云云。經查：證人乙○○自八十八年
    十月七日起至同年十一月二十五日止在被告所經營之商店內雇店之事實業據乙○
    ○於警訊中供證屬實，雖證人乙○○亦附和供稱其未領有薪資，然查：（一）被
    告於警訊中稱：「乙○○係我大陸遠房親戚的女兒」於檢察官偵訊中卻改稱「我
    與乙○○先生是表兄弟關係」經核與證人乙○○於本院審理中所稱：「我來前我
    父母曾提過，我們跟莊先生有親戚關係，但是來台後才認識的，來台灣之前就知
    道他住那裡」及證人即乙○○之先生王建順於本院審理中所稱：「我跟被告是遠
    房親戚，是我爺爺那一輩的遠親」，其就被告與乙○○間係何親戚關係既有不符
    之處，其二人間果否有被告所稱之親戚關係即非無疑。（二）次查被告於警訊中
    稱：伊請乙○○幫忙看店前後約一個半月，惟於檢察官偵訊時改稱約請乙○○幫
    忙看店有五次。經核與乙○○於警訊中所稱：「我是民國八十八年十月七日開始
    至十一月二十五日止工作時間有一個月有十八天」等語，其就幫忙看店之時間亦
    有不符。（三）又八十八年十一月二十五日即經警查獲之當日之情節，訊據被告
    於本院審理中供稱：當天是要去墾丁玩，約中午十二點打電話請她來幫忙，一直
    到下午五點五十分被查獲，當時我玩的忘了時間。而質諸證人乙○○則稱：當天
    伊是剛好要去市場買免洗杯，莊先生叫我幫他看一下店，從下午四點幫他看店，
    伊不確定莊先生何時回家等語。其就因何去幫忙及開始幫忙之時間既互有歧異，
    且苟係基於親戚間之幫忙，衡情被告亦應告知何時回來，豈有被告所稱玩的忘了
    時間之理，是被告所辯衡情顯與基於幫忙之常情不符，被告應係支付相當報酬僱
    用乙○○堪以認定。是綜上所述，被告既難認確與乙○○有親戚關係，又被告就
    請乙○○看店之情節復有上揭所述之前後不符或矛盾之處，且所辯亦與基於人情
    幫忙之常情有異，均見被告所辯係屬臨訟杜撰之詞不足為採，揆諸首揭判例，足
    徵被告確有僱用乙○○工作之事實，被告所辯尚難解其罪責，事證明確，被告犯
    行洵堪認定。
二、核被告僱用大陸地區人民從事未經許可之工作，係違反臺灣地區與大陸人民關係
    條例等十五條第四款之規定，而應依同條例第八十三條第一項規定處斷。茲審酌
    被告僱用大陸地區人民而犯罪之動機、目的、僱用期間未久，且所僱用之大陸地
    區人民乙○○係因與我國人民王建順結婚而以探親名義來台，此有乙○○之入境
    人口申報流動人口登記聯單及中華民國台灣地區旅行證在卷可按，衡情本應從輕
    量刑，惟被告犯後飾詞否認犯行等一切情狀，爰量處如主文所示之刑，並諭知罰
    金如易服勞役之折算標準。
據上論斷，依刑事訴訟法第二百九十九條第一項前段、臺灣地區與大陸地區人民關係
條例第八十三條第一項、第十五條第四款、刑法第十一條前段、第四十二條第二項、
現行法規所定貨幣單位折算臺幣條例第二條，罰金罰鍰提高標準條例第二條，判決如
主文。
本案經檢察官潘國威到庭執行職務
中      華      民      國      八十九      年    六    月    七    日
                                      臺灣屏東地方法院刑事第二庭
                                          審判長  法  官 潘正屏
                                                  法  官 包梅真
                                                  法  官 郭書豪
右正本證明與原本無異。
對於本判決如有不服應於收受送達後十日內向本院提出上訴書狀上訴於台灣高等法院
高雄分院並按他造當事人之人數附具繕本。
                                                  書記官 潘豐益
中      華      民      國      八十九      年    六    月    七    日
臺灣地區與大陸地區人民關係條例第八十三條第一項
違反第十五條第四款或第五款規定者，處二年以下有期徒刑、拘役或科或
併科新台幣三十萬元以下罰金。


司法院資訊處製作；財團法人民間司法改革基金會備份。
